【裁判字號】    90,交訴,67
【裁判日期】    900320
【裁判案由】    公共危險等
【裁判全文】
臺灣臺南地方法院刑事判決                            九十年度交訴字第六七號
    公  訴  人  臺灣台南地方法院檢察署檢察官
    被      告  乙○○
                甲○○
    右一人選任  林瑞成
    辯  護  人
右列被告因公共危險等案件，經檢察官提起公訴（九十年度營偵字第一五九號），本
院判決如左：
    主  文
乙○○因過失致人於死，處有期徒刑拾月；又駕駛動力交通工具肇事，致人死而逃逸
，處有期徒刑壹年。應執行有期徒刑壹年玖月，緩刑伍年。
甲○○湮滅關係他人刑事被告案件之證據，處拘役伍拾日，如易科罰金，以參佰元折
算壹日。
    事  實
一、乙○○、甲○○於民國（下同）九十年一月二日下午四時十八分許，於嘉義訪友
    後，欲駕車返回臺南縣麻豆鎮住處，甲○○因感到疲累，乃由乙○○駕駛甲○○
    之配偶所有車牌號碼Ｃ八─五Ｏ三六號自用小貨車，甲○○即於前座休息，並於
    後座搭載戊○○一人，沿臺一線省道由北往南方向行駛，途經臺南縣新營市○○
    路與東山三路交岔路口時，應注意行車速度，應依標誌之規定，依該路段道路標
    誌時速不得超過五十公里，且汽車行駛時，駕駛人應注意車前狀況，並隨時採取
    必要之安全措施，而依當時天候晴朗、日間自然光線，路面乾燥無缺陷、道路上
    未有任何障礙物、視距復屬良好等情形以觀，客觀上亦無不能注意之情事，其竟
    疏於注意車前狀況，貿然以時速六十公里之速度超速行駛，以致其自用小貨車車
    頭撞及沿東山三路由西向東行駛趙林枝花所騎乘之車牌號碼ＮＸＭ─二九五號重
    型機車之左側車身，趙林枝花受撞後飛彈跌落於開元路南下快車道上，受有顱腦
    損傷、頭部撞挫傷等傷害，當場死亡。另趙林枝花騎乘之機車則夾壓於上開自用
    小貨車車頭下拖行約五十公尺，適有何志能駕駛自用小客車，搭載丙○○，亦沿
    開元路自後行駛自上址，目睹車禍發生，即趨車追趕乙○○駕駛之自用小貨車，
    丙○○並告知乙○○業已撞及機車及騎士等語，何志能始駕車離去。詎乙○○駕
    車肇事並致趙林枝花死亡後，僅下車將卡在自用小貨車車前之機車搬離，竟未察
    看趙女之傷勢，即換由甲○○駕車逃離現場返回台南縣麻豆鎮謝厝寮二三二之三
    號乙○○之住處，乙○○並囑甲○○不可報警及將車禍肇事乙事告知他人。甲○○明知乙○○駕車肇事致人死傷而逃逸，竟為掩飾乙○○之犯行，於八十九年一
    月七日晚間十時許，在台南縣麻豆鎮謝厝寮中民里一六四號，雇請不知情之汽車
    修理工丁○○，將該肇事自用小貨車自乙○○住處，駛回甲○○在台南縣麻豆鎮
    安正里六鄰方厝寮三十一號住處，並於同月九日下午一時，由丁○○修繕安裝上
    開自用小貨車前引擎蓋，以湮滅乙○○駕車肇事之證據。
二、案經台南縣警察局新營分局報請台灣台南地方法院檢察署檢察官偵查起訴。
    理  由
一、被告乙○○部分：
  （一）右揭犯罪事實，業據被告乙○○於警訊時及偵審中坦承不諱，核與被害人趙
        林枝花之夫己○○於警訊時及偵查中所指訴之情節相符，並經證人丙○○、
        戊○○到庭結證無訛。而被害人係因本件車禍而死亡，業經臺灣臺南地方法
        院檢察署檢察官督同檢驗員相驗屬實，並製有勘驗筆錄、驗斷書及相驗屍體
        證明書各一份存卷可考。按汽車行駛時，駕駛人應注意車前狀況，並隨時採
        取必要之安全措施；另行車速度，應依標誌之規定，道路交通安全規則第九
        十四條第三項、第九十三條第一項分別定有明文。本件被告乙○○駕車於道
        路上行駛時，自應注意上開規定，而當時天候晴朗、日間自然光線、路面乾
        燥無缺陷、道路上未有任何障礙物、視距復屬良好等情，則有台南縣警察局
        道路交通事故調查報告表一紙載明可考，據此判斷，客觀上亦無不能注意之
        情事，其竟疏於注意車前狀況，且超速行駛，以致駕車撞及被害人趙林枝花
        ，是其駕車肇事之行為，顯然具有過失。另被告之過失駕駛行為，與被害人
        之死亡結果間，復具有相當因果關係，亦屬顯然。此外，復有車禍現場照片
        八張在卷足憑，是本件事證已臻明確，被告駕車肇事過失致人於死及肇事逃
        逸等犯行，均堪認定。
  （二）核被告乙○○所為，係犯刑法第二百七十六條第一項之普通過失致死罪，及
        同法第一百八十五條之四之駕車肇事逃逸罪。又被告所犯前述二罪間，構成
        要件不同，行為互殊，應予分論併罰。本院審酌被告犯罪之動機、目的，其
        生活狀況、品行、智識程度，本件犯罪所生之危險、損害，及本件車禍發生
        之主因，係被告駕車超速行駛，且疏未注意車前狀況所致，其過失程度非輕
        ，而其駕車肇事後，隨即迅速逃逸，置被害人於不顧，其惡性亦非輕微，然
        被告於肇事後，業已坦承所為，知所悔悟，並與被害人趙林枝花之家屬，就
        民事損害賠償問題達成和解等情，則有台南縣麻豆鎮調解委員會調解筆錄一
        紙在卷可憑，顯見其犯後態度尚稱良好等一切情狀，分別量處如主文所示之
        刑，並定其應執行之刑，以資懲儆。又被告前未曾受有期徒刑以上刑之宣告
        ，復有臺灣高等法院被告全國前案紀錄表一紙在卷可按，其經此教訓，知所
        謹慎，信無再犯之虞，本院因認所宣告之刑，以暫不執行為適當，併諭知緩
        刑五年，以勵自新。
二、被告甲○○部分：
  （一）訊據被告甲○○固坦承將雇用不知情之丁○○修繕肇事自用小貨車等情不諱
        ，惟矢口否認有湮滅證據之犯行，並辯稱略以：伊以為乙○○業已將車禍之
        事處理妥當，所以才隨口告訴丁○○，該自用小貨車是撞到柱子，伊沒有要
        湮滅證據云云。惟查，被告乙○○駕車肇事致人死亡並逃逸乙事，業經被害
        人趙林枝花之家屬訴請警方追緝凶嫌，為警佈線追查中，被告乙○○並未向
        警察機關自首上開犯行，更遑論與被害人趙林枝花家屬達成和解，被告甲○○與被告乙○○住居地相鄰近，被告甲○○豈有不知之理，渠等辯稱誤認被
        告乙○○業已將車禍乙事處理妥當乙節，顯係臨訟卸責之詞，不足採信。次
        查，證人丁○○亦到庭結證稱：「是方（指被告甲○○）叫我修的，他說車
        子撞到柱子壞掉，我看到引擎蓋及水箱護蓋及前保險桿損壞，車燈沒有壞掉
        ，在警訊所說的是其角座壞掉但燈沒有壞，方（指被告甲○○）叫我修引擎
        蓋，其他沒有裝，因為當天很晚我要下班了，另他叫我調其他零件他自己要
        組裝，我當時不知道那是事故車。」等語，被告若無意圖湮滅乙○○駕車肇
        事證據之故意，自無庸向丁○○偽稱，該自用小貨車係因撞擊柱子而毀損等
        情，益證被告顯係為逃避警員之追查而為友人（即被告乙○○）雇工修繕肇
        事車輛，湮滅證據，被告所辯，顯不足採，本件事證明確，被告犯行堪以認
        定。
  （二）核被告甲○○湮滅關係他人刑事被告案件之證據，係犯刑法第一百六十五條
        之罪。爰審酌被告甲○○因顧及朋友情誼，一時失慮，而罹刑典，復參酌其
        犯罪之動機、目的、手段、犯罪後態度等一切情狀，量處如主文所示之刑，
        並諭知易科罰金之折算標準。
據上論斷，應依刑事訴訟法第二百九十九條第一項前段，刑法第一百六十五條、一百
八十五條之四、第二百七十六條第一項、第五十一條第五款、第四十一條第一項前段
、第七十四條第一款，罰金罰鍰提高標準條例第一條前段，判決如主文。
中      華      民      國    九十      年      三      月     二十     日
                              臺灣臺南地方法院交通法庭
                                      法  官   田   幸   艷
右正本證明與原本無異。
如不服本判決，應於判決送達後十日內向本院提出上訴狀( 應附繕本 )。
                                      書記官   陳   玉   芬
中      華      民      國    九十      年      三      月     二十     日
附錄本案論罪科刑法條全文：
刑法第一百六十五條：
偽造、變造、湮滅或隱匿關係他人刑事被告案件裁判確定前自白者，減輕或免除其刑
。
刑法第一百八十五條之四：
駕駛動力交通工具肇事，致人死傷而逃逸者，處六月以上五年以下有期徒刑。
刑法第二百七十六條第一項：
因過失致人於死者，處二年以下有期徒刑、拘役或二千元以下罰金。


司法院資訊處製作；財團法人民間司法改革基金會備份。
